【裁判字號】    97,聲繼,23
【裁判日期】    970807
【裁判案由】    聲明繼承
【裁判全文】
臺灣臺中地方法院民事裁定              97年度聲繼字第23號
聲  明  人  丙○○
代  理  人  乙○○
上列聲明人聲明繼承遺產事件，本院裁定如下：
    主  文
聲明駁回。
程序費用由聲明人負擔。
    理  由
一、本件聲明意旨略以：被繼承人甲○○係民國14年3月21日出
    生，生前設籍居住臺中市○區○○路359之2號7樓之19，於
    95年9月16日死亡，被繼承人死亡後在台灣地區留有遺產，
    現由台中市榮民服務處保管中。聲明人為被繼承人之弟，居
    住大陸地區，依法對於被繼承人甲○○在台灣地區之遺產有
    繼承權。爰依台灣地區與大陸地區人民關係條例第66條暨施
    行細則第43條規定，檢具被繼承人除戶戶籍謄本、親屬系統
    表、照片、族譜、經財團法人海峽交流基金會驗證之大陸地
    區山東省廣饒縣公證處作成之親屬關係公證書暨委託書等文
    件，向鈞院聲明繼承之意思表示等語。
二、按大陸地區製作之文書，經行政院設立或指定之機構或委託
    之民間團體驗證者，推定為真正，台灣地區與大陸地區人民
    關係條例第7條定有明文。次按依本條例第7條規定推定為真
    正之文書，其實質上證據力，由法院或主管機關認定。文書
    內容與待證事實有關，且屬可信者，有實質上證據力。推定
    為真正之文書，有反證事實證明其為不實者，不適用推定，
    臺灣地區與大陸地區人民關係條例施行細則第 9條亦定有明
    文。故經海基會驗證之大陸地區公證書，其內容是否真實，
    法院仍應為實質上之調查，不得認係公文書逕予採信。復按
    私文書應由舉證人證其真正，為民事訴訟法第357 條所明定
    ，先予敘明。
三、第按被繼承人為大陸地區人民者，關於繼承，依該地區之法
    律，但在臺灣地區之遺產，適用臺灣地區之法律，臺灣地區
    與大陸地區人民關係條例第60條定有明文。復按我國民法第
    1148條前段規定，繼承人自繼承開始時，除本法另有規定外
    ，承受被繼承人財產上之一切權利義務。同法第1138條規定
    ，遺產繼承人，除配偶外，依左列順序定之：(一)直系血親卑
    親屬。(二)父母。(三)兄弟姐妹。(四)祖父母。是遺產繼承人除配
    偶外，若前順位有繼承人時，後順位者依法不得繼承。
四、經查：本件聲明人主張其為被繼承人甲○○在大陸地區之弟
    ，固據提出被繼承人照片、族譜及經財團法人海峽交流基金
    會驗證之大陸地區山東省廣饒縣公證處作成之親屬關係公證
    書供本院參酌，惟經本院依職權函請國防部陸軍司令部人事
    軍務處檢送被繼承人甲○○之軍籍資料（家族系統資料）過
    院，依被繼承人甲○○之軍籍資料記載，其家屬尚有「妻聶
    氏及女金花」等情，有人事軍務處97年6月10日國陸人勤字
    第0970011913號函暨所附兵籍資料在卷可稽，此與聲明人提
    出之親屬關係公證書中記載被繼承人甲○○未婚亦無子女，
    顯有不符。依據上開說明，聲請人所提出之親屬關係公證書
    ，其內容難認為實在，本院不予採信。此外，聲請人亦未提
    出其他證據，以資證明被繼承人甲○○確無第一順位之繼承
    人，或第一順位繼承人已喪失繼承權，尚難認聲明人具有繼
    承人之資格。從而，聲明人本於臺灣地區與大陸地區人民關
    係條例第66條之規定，向本院為繼承之表示，尚非有據，應
    予駁回。
五、依非訟事件法第21條第1項前段，裁定如主文。
中    華    民    國    97    年    8     月    7     日
                  家事法庭      法  官  許冰芬
以上正本係照原本作成。
如對本裁定抗告，須於裁定送達後10日內向本院提出抗告狀。
中    華    民    國    97    年    8     月    7     日
                                書記官  黃惠閔


司法院資訊處製作；財團法人民間司法改革基金會備份。
